臺灣桃園地方法院刑事判決　　　　　　　　　　　　九十二年度訴字第一０五二號
　　公　訴　人　臺灣桃園地方法院檢察署檢察官
　　被　　　告　庚○○　男　四.
　　　　　　　　甲○○　男　五.
　　　　　　　　壬○○　男　五.
右列被告因偽造文書案件，經檢察官提起公訴（九十一年度偵字第二二二七０號、九
十二年度偵字第五一八三號、第八四０四號）及臺灣板橋地方法院檢察署檢察官（九
十三年度偵字第二三三四號）、臺灣雲林地方法院檢察署檢察官（九十二年度他字第
一七二號）移送併案審理，本院判決如左：
    主  文
庚○○共同連續明知為不實之事項，而使公務員登載於職務上所掌之公文書，足以生
損害於公眾，處有期徒刑貳年陸月。扣案及未扣案如附表三編號一(1)、(2)所示之變造
中華民國國民
(2)所示之變造中華民國交通部製發汽車駕駛執照各壹張（包括其上所黏貼之照片各壹
張）、如附表三編號三(1)、(2)所示之變造中華民國小型汽車學習駕駛證上所黏貼之照
片各壹張、如附表三編號四(3)所示之普通汽車駕駛執照登記書各壹張（包括其上所黏
貼之照片各壹張）及扣案之照片存檔磁碟片捌片、未貼照片學習駕照壹張，均沒收。
甲○○共同連續明知為不實之事項，而使公務員登載於職務上所掌之公文書，足以生
損害於公眾，處有期徒刑貳年，緩刑伍年。扣案及未扣案如附表三編號一(1)、(2)所示
之變造中華民國國民
二(1)、(2)所示之變造中華民國交通部製發汽車駕駛執照各壹張（包括其上所黏貼之照
片各壹張）、如附表三編號三(1)、(2)所示之變造中華民國小型汽車學習駕駛證上所黏
貼之照片各壹張、如附表三編號四(3)所示之普通汽車駕駛執照登記書各壹張（包括其
上所黏貼之照片各壹張）及扣案之照片存檔磁碟片捌片、未貼照片學習駕照壹張，均
沒收。
壬○○教唆明知為不實之事項，而使公務員登載於職務上所掌之公文書，足以生損害
於公眾，處有期徒刑陸月，如易科罰金，以佰元折算壹日。扣案變造之丑○○中華
民國國民
各壹張）、未扣案變造之中華民國小型汽車學習駕駛證上所黏貼之照片壹張、扣案之
丑○○普通汽車駕駛執照登記書上所黏貼之照片壹張、扣案之照片存檔磁碟片捌片、
未貼照片學習駕照壹張，均沒收。
    事  實
一、庚○○於民國八十八年間，曾因偽造文書案件，經臺灣板橋地方法院於八十八年
    六月二十一日以八十八年度易字第一七四五號刑事判決判處有期徒刑八月，緩刑
    四年，同年七月十五日確定，雖不構成累犯，然緩刑期間，又故態復萌，再度利
    用其擔任汽車駕駛訓練班教練，熟諳汽車駕駛執照報考流程及監理站作業程序之
    便，與甲○○基於共同行使變造特種文書及明知為不實事項使公務員登載於職務
    上所掌公文書之概括犯意聯絡，分由甲○○負責對外招攬接洽或透過他人居中轉
    介因無法順利考領汽車駕駛執照，而有意出資購買汽車駕駛執照之人，並先後於
    下述(一)至(六)所示之時、地及如附表一所示接洽時間、接洽地點，招得與其等具有
    犯意聯絡下述(一)至(六)所示之丑○○、乙○○、子○○、己○○、癸○○、丙○○
    （均另由本院改以簡易判決處刑）以及如附表一所示之李朝旗、蔡仁義、張石松
    、劉興鐘、許景傑、巫真嫦、胡榮文、蔡美惠、張琚入（併案意旨書誤載為張琚
    人）、吳家欽、朱朝順、魏德益、馬建中、李詩彬、陳耿堂（現均另由臺灣板橋
    地方法院檢察署檢察官偵辦中）等人，分別議定下述(一)至(六)所示及如附表一所示
    之代價，取得上開丑○○等人之「中華民國國民
    等文件資料及用以購買汽車駕駛執照之現款後，將上開文件資料以每件三萬二千
    元之代價交由庚○○，由庚○○負責以每次代考可獲一萬元之代價，覓得與其等
    亦均具有犯意聯絡，姓名、年籍均不詳之成年男女充當槍手，並在其臺北縣新莊
    市○○街七五號九樓住處內，以將上開丑○○等人之
    ，換貼為槍手照片之方式，及以去光水除去其利用任職汽車駕駛訓練班教練期間
    所蒐得其他學員先前考照時所請領之「中華民國小型汽車學習駕駛證」（下稱學
    習駕照）上原有之學員姓名、年籍資料，再以電腦套表重新列印，將其上之年籍
    資料變更為上開丑○○等人姓名、年籍資料，並將該學習駕照上所黏貼之原有照
    片撕除，換貼為槍手照片之方式，變造均屬特種文書之
    同填有上開丑○○等人姓名、年籍資料，惟實係貼有各該槍手照片之「普通汽車
    駕駛執照登記書」（下稱汽車駕駛執照登記書）等證件資料，持交槍手持往各醫
    療院所或各地區之中華民國汽車駕駛教育學會附設汽車駕駛人體格檢查、體能測
    驗代辦所進行體檢時，出示該汽車駕駛執照登記書及變造之
    使辦理該項業務，非屬公務員之醫護人員認受檢之人即係本人，而將體檢結果登
    載在普通汽車駕駛執照登記書上，待體檢通過後，再將該汽車駕駛執照登記書及
    變造之
    續而同時行使之，並先後於筆試及路考時，出示變造之
    蘭及洪水符部分，係因槍手冒名丙○○、洪水符參加路考時，分別遭桃園監理站
    監考人員簡麗容及雲林監理站監考人員廖桂蘭當場察覺外，餘者，均使各該監理
    站內負責筆試及路考之考驗及監考人員，疏未審核應考人資料與實際應考人是否
    相符，即在各槍手所持用之汽車駕駛執照登記書上簽章登載成績，待通過筆試及
    路考後，明知本人並未通過汽車駕駛執照測驗，仍使各該監理站內承辦核發汽車
    駕駛執照之公務員，將槍手冒名通過普通汽車駕駛執照考領之不實事項登載在職
    務上所掌之小型汽車駕駛執照上，製發載有丑○○、乙○○、子○○、己○○、
    癸○○、李朝旗、蔡仁義、張石松、劉興鐘、許景傑、巫真嫦、胡榮文、蔡美惠
    、張琚入、吳家欽、朱朝順、魏德益、馬建中、李詩彬、陳耿堂之姓名、年籍資
    料，惟實係貼有該冒名代考槍手照片之「中華民國交通部製發汽車駕駛執照」（
    下稱汽車駕駛執照），再於其上開住處，同以將該汽車駕駛執照上所黏貼之槍手
    照片撕除，換貼為丑○○、乙○○、子○○、己○○、癸○○、李朝旗、蔡仁義
    、張石松、劉興鐘、許景傑、巫真嫦、胡榮文、蔡美惠、張琚入、吳家欽、朱朝
    順、魏德益、馬建中、李詩彬、陳耿堂照片之方式，變造完成汽車駕駛執照後，
    持交甲○○，並當場向甲○○收取每件三萬二千元之現金，再由出甲○○親自出
    面或輾轉接洽交付業已變造完成之汽車駕駛執照及收取尾款等事宜，並先後於下
    述(一)至(六)所示時間，及如附表一所示冒名考照時間後之某日，將變造之汽車駕駛
    執照分別持交乙○○、子○○、己○○、癸○○、李朝旗、蔡仁義、張石松、劉
    興鐘、許景傑、巫真嫦、胡榮文、蔡美惠、張琚入、吳家欽、朱朝順、魏德益、
    馬建中、李詩彬、陳耿堂等人持用，僅丑○○部分因甲○○未順利收得尾款，遂
    未將業已變造完成之丑○○汽車駕駛執照予丑○○收執使用，均足以生損害於戶
    政機關
    確性、公信力暨大眾交通之安全。
  (一)壬○○曾於八十八年間，因妨害投票罪，經臺灣苗栗地方法院於九十年三月十五
    日以八十八年訴字第四二二號刑事判決判處有期徒刑三月，如易科罰金，以三百
    元折算一日，褫奪公權二年，緩刑三年，並經臺灣高等法院台中分院於九十二年
    一月二日以九十年度上訴字第七三九號刑事判決駁回上訴，同年月二十日確定。
    緩刑期間仍不知緩改，明知其甫透過友人介紹認識交往中之友人丑○○尚未領有
    汽車駕駛執照，竟因有意贈車予丑○○，且與甲○○係屬舊識，知悉得以支付一
    定代價，無須參加筆試及路考，即可自甲○○處購得汽車駕駛執照，進而基於教
    唆丑○○行使變造特種文書及使公務員登載不實事項於職務上所掌之公文書之犯
    意，唆使原無犯意之丑○○，以此方式購得汽車駕駛執照，致使丑○○因此萌生
    與甲○○、庚○○共同行使變造特種文書及使公務員登載不實之犯意聯絡後，隨
    即代為聯繫甲○○，於八十九年九月中旬某日，陪同丑○○前往在桃園監理站前
    之小吃店與甲○○會面，洽談購買汽車駕駛執照事宜，議定以五萬元代價購買汽
    車駕駛執照後，丑○○即當場將
    照代價之現金五千元，持交甲○○收受，轉交庚○○以上開手法變造丑○○之身
    分證、學習駕照後，連同載有丑○○姓名、年籍，惟係貼有槍手照片之丑○○汽
    車執照登記書，持交姓名、年籍均不詳之成年女槍手，於八十九年十月十八日持
    至宜蘭縣「中華民國汽車駕駛教育學會宜蘭地區附設汽車駕駛人體格檢查、體能
    測驗代辦所」及宜蘭監理站，冒名進行體檢時以及冒名報考汽車駕駛執照時予以
    行使，使不知情之宜蘭監理站人員據以核發載有丑○○姓名、年籍等資料，惟係
    貼有該成年女槍手照片之汽車駕駛執照後，再由庚○○以上開手法，變造完成丑
    ○○之汽車駕駛執照持交甲○○。
  (二)於九十一年三月間某日，乙○○因手部傷殘，無法考領汽車駕照，前往桃園監理
    站洽公時，經由某姓名、年籍均不詳之成年男子告知得透過特殊管道，無須參加
    考試即可購得汽車駕駛執照，以該成年男子所留之行動電話號碼與甲○○取得聯
    繫，約至桃園監理站附近商談，雙方議定以四萬五千元之代價，購得汽車駕駛執
    照後，旋即將其
    開手法，變造乙○○之
    貼有槍手照片之乙○○汽車執照登記書，持交姓名、年籍均不詳之成年男槍手，
    於九十一年四月十二日持往桃園縣之「中華民國汽車駕駛教育學會桃園地區附設
    汽車駕駛人體格檢查、體能測驗代辦所」及桃園監理站，冒名乙○○進行體檢時
    ，以及冒名報考汽車駕駛執照時予以行使之，使不知情之桃園監理站人員據以核
    發載有乙○○姓名、年籍等資料，惟係貼有該成年男槍手照片之汽車駕駛執照後
    ，再由庚○○以上開手法，變造完成乙○○之汽車駕駛執照持交甲○○。甲○○
    旋於九十一年四月中旬某日，在桃園監理站內將該變造完成之汽車駕駛執照持交
    乙○○，並向乙○○收取尾款四萬元得手。
  (三)於九十一年四月間，子○○因五度前往桃園監理站參加汽車駕駛執仍未通過，步
    出考場時，即有一出於幫助犯意之姓名、年籍均不詳之成年男子，主動上前探詢
    有無意願以五萬元之代價，無須參加考試即可購得汽車駕駛執照，經子○○當場
    同意，並將其
    三十一日，在桃園縣之「中華民國汽車駕駛教育學會桃園地區附設汽車駕駛人體
    格檢查、體能測驗代辦所」完成體檢，上載子○○姓名、年籍資料，貼有子○○
    照片之汽車駕照登記書等資料交予該成年男子，持交甲○○，轉交庚○○在其上
    開住處，以上開手法，變造子○○之
    姓名、年籍等資料，惟業已換貼為槍手照片之子○○汽車駕照登記書，持交姓名
    、年籍均不詳之成年男槍手，於九十一年五月二日持至桃園監理站，冒名子○○
    報考汽車駕駛執照時予以行使之，使不知情之桃園監理站人員據以核發載有子○○姓名、年籍等資料，惟係貼有該成年男槍手照片之汽車駕駛執照後，再由庚○○以上開手法，變造完成子○○之汽車駕駛執照持交甲○○。甲○○旋於九十一
    年五月間某日將之持交該姓名年籍均不詳之成年男子，由該成年男子持至桃園監
    理站交予子○○，並收取五萬元之代價。
  (四)於九十一年八月間，在臺北縣板橋市之板橋監理站內，由出於幫助犯意之姓名、
    年籍均不詳之王姓成年男子，上前探詢因無照駕駛遭警舉發，前往板橋監理站繳
    納罰款之己○○，有無意願以四萬五千元之代價，無須參加考試即可購買汽車駕
    駛執照，己○○遂當場應允並交付
    該王姓成年男子，持交甲○○，轉交庚○○以上開手法，變造己○○之
    學習駕照，連同載有己○○姓名、年籍，惟係貼有槍手照片之己○○汽車執照登
    記書，持交姓名、年籍均不詳，綽號「阿皮」之成年男槍手，於九十一年九月二
    十七日持至桃園縣「中華民國汽車駕駛教育學會桃園地區附設汽車駕駛人體格檢
    查、體能測驗代辦所」及桃園監理站，冒名己○○參加體檢時，以及冒名報考汽
    車駕駛執照時予以行使之，使不知情之桃園監理站人員據以核發載有己○○姓名
    、年籍等資料，惟係貼有槍手照片之汽車駕駛執照後，再由庚○○以上開手法，
    變造完成乙○○之汽車駕駛執照持交甲○○，再由甲○○持交另一姓名、年籍均
    不詳，亦出於幫助犯意而為之成年男子出面於九十一年十月間某日，在板橋監理
    站前將該變造完成之汽車駕駛執照持交己○○收受，並向己○○收取尾款二萬元
    得手。
  (五)於九十一年八月初某日，綽號「阿萬」之戊○○因得知友人癸○○苦於屢屢無法
    順利考領汽車駕駛執照，遂向癸○○表示其友人另有僅須支付一定代價，無須參
    加考試即可購得汽車駕駛執照之特殊管道，進而教唆原無犯意之癸○○，以此方
    式購得汽車駕駛執照，並隨即代癸○○聯絡出於幫助犯意之友人丁○○輾轉居中
    代為聯絡甲○○，致使癸○○因此萌生與甲○○、庚○○共同之犯意聯絡，在雙
    方議定以五萬元代價購買汽車駕駛執照後，癸○○遂於同年八月間某日，將其身
    分證、印章、相片四張、現款二萬五千元及其先前未通過考照所留存之學習駕照
    、汽車駕照登記書等資料，在陳盛萬位於桃園縣中壢市○○路四五０號住處內交
    付戊○○，由戊○○持往桃園縣中壢市○○○路「夜上海ＫＴＶ」樓下，將上開
    資料及現款二萬五千元交予甲○○，轉交庚○○以上開手法，變造癸○○之身分
    證、學習駕照後，連同該份載有癸○○姓名、年籍等資料，惟業已換貼為槍手照
    片之癸○○汽車駕駛執照登記書，持交姓名、年籍均不詳，綽號「大胖」成年男
    子之槍手，先後於九十一年八月十二日、同年九月二十日冒名癸○○分別持至桃
    園縣中壢市○○街十三號「永康醫院」進行體檢時，以及持往桃園監理站報考汽
    車駕駛執照時予以行使之，使不知情之監理站人員據以核發載有癸○○姓名、年
    庚○○以上開手法，變造完成乙○○之汽車駕駛執照後，於九十一年九月下旬某
    日持交甲○○。甲○○隨即將之持往丁○○任職之桃園縣中壢市○○路上「萬芳
    汽車代檢廠」內交付丁○○，由丁○○攜至桃園縣中壢市○○路之中央信託局前
    交予戊○○，由戊○○持至與癸○○約定之桃園縣中壢市○○路與中山路口前交
    付癸○○收執，並向癸○○收取尾款二萬五千元後，立即折返桃園縣中壢市○○
    路之中央信託局前將該二萬五千元現款交予丁○○，再由丁○○將該二萬五千元
    現款帶回上開「萬芳汽車代檢廠」內，持交在該處等候收取尾款之甲○○。
  (六)於九十一年十月間某日，丙○○因不識字無法順利考領汽車駕駛執照，透過出於
    幫助犯意之姓名、年籍均不詳之成年男子告知，有無意願以五萬元之代價，無須
    參加考試即可購買汽車駕駛執照後，遂將其
    子，持交甲○○，轉交庚○○以上開手法變造丙○○之
    載有丙○○姓名、年籍等資料，惟係貼有槍手照片之丙○○汽車執照登記書，持
    交姓名、年籍均不詳之成年男槍手，於九十一年十月二十一日持至桃園縣「中華
    民國汽車駕駛教育學會桃園地區附設汽車駕駛人體格檢查、體能測驗代辦所」及
    桃園監理站，冒名丙○○進行體檢時，以及報考汽車駕駛執照時予以行使之，嗣
    於該名成年男槍手冒名丙○○參加路考時，監考人員簡麗容發覺該成年男子所持
    用之丙○○學習駕照似有變造之嫌，經進一步詢問後，該成年男槍手因無法答覆
    丙○○之個人資料，見事跡敗露，旋即佯裝腸胃不適，藉故離開考場未回，經桃
    園監理站人員事後查核該成年男槍手遺留在考場未及帶走，上載丙○○姓名、年
    籍資料之
    查知上情。
二、庚○○另承其上開概括犯意，非經甲○○居中介紹客源，先後於如附表二所示之
    接洽時間、接洽地點，同以上開手法，先後變造與其具有犯意聯絡之林國樑、洪
    水符（均另由臺灣雲林地方法院檢察署檢察官偵辦中）之
    連同分別載有林國樑、洪水符之姓名、年籍資料，惟係貼有槍手照片之汽車駕駛
    執照登記書，一併持交槍手，於如附表二所示之冒名考照時間，持至雲林縣內之
    「中華民國汽車駕駛教育學會雲林地區附設汽車駕駛人體格檢查、體能測驗代辦
    所」進行體檢時，出示該汽車駕駛執照登記書及變造之
    檢通過後，再將該汽車駕駛執照登記書及變造之
    站冒名報考汽車駕駛執照時同時行使之，並先後於筆試及路考時，出示變造之身
    分證冒名林國樑、洪水符應考，使不知情之雲林監理站人員在將該槍手冒名林國
    樑通過普通汽車駕駛執照考領之不實事項登載在職務上所掌之公文書上，據以核
    發載有林國樑姓名、年籍資料，惟實係貼有該冒名代考槍手照片之汽車駕駛執照
    後，再於其上開住處，同以上開手法，變造完成林國樑之汽車駕駛執照，持交林
    國樑收執，亦均足以生損害於戶政機關
    有關駕駛執照考驗管理作業之正確性、公信力暨大眾交通之安全。
三、嗣先後(1)由桃園監理站主動向臺灣桃園地方法院檢察署檢察官告發後，經桃園縣
    調查站於九十一年十一月二十七日分別在甲○○位於桃園縣中壢市○○路二九之
    一號七樓住處及庚○○上開住處拘提甲○○、庚○○，再循線查獲壬○○、丑○○、乙○○、子○○、己○○、林國樑、癸○○、丙○○，並扣得業經變造之丑
    ○○、丙○○、洪水符之
    樑、癸○○之汽車駕駛執照各一張；變造之己○○、乙○○、子○○、林國樑、
    癸○○、丙○○學習駕照各一張；變造之己○○、乙○○、子○○、林國樑、癸○○、丙○○汽車駕駛執照登記書各一張(2)由臺北區監理所主動向臺北縣政府警
    察局告發後，經臺北縣政府警察局刑事警察隊循線查獲如附表一所示之情，於九
    十二年十月十七日在甲○○上開住處查獲甲○○所有之代辦監理業務名片一張、
    劉秋燕
    一張、桃園監理站冒名代考註銷函一份、杜水永收支單據一張、詹明芳鶯歌農會
    支票一張，並於九十二年十二月一日在庚○○上開住處查獲變造之張石松、李朝
    旗、劉興鐘、張琚入、馬建中、蔡仁義、李詩彬及簡文彬汽車駕駛執照各一張，
    及庚○○所有未貼照片之學習駕照一張、照片存檔磁碟片八片、監視管理專用鋼
    印版（正反面）一枚、桃園監理站成績移轉申請書八張；(3)由雲林監理站主動向
    雲林縣政府警察局斗六分局告發後，經雲林縣政府警察局斗六分局於九十二年二
    月十三日循線查獲如附表二所示之情。
四、案經法務部調查局桃園縣調查站移送臺灣桃園地方法院檢察署檢察官偵查起訴，
    及雲林縣警察局斗六分局報請雲林地方法院檢察署檢察官、臺北縣政府警察局及
    臺北縣刑警大隊報請臺灣板橋地方法院檢察署檢察官移送併案審理。
    理    由
壹、有罪部分：
一、訊據被告庚○○、甲○○均對於右揭犯罪事實坦承不諱，核與同案被告丑○○、
    乙○○、子○○、己○○、林國樑、癸○○、丙○○、丁○○、戊○○於警、偵
    詢中及本院審理時所供述之情節相符，並經另案被告李朝旗、蔡仁義、張石松、
    劉興鐘、許景傑、巫真嫦、胡榮文、蔡美惠、張琚入、朱朝順、馬建中、李詩彬
    、陳耿堂於警詢時及偵查中、魏德益、吳家欽、許景傑於偵查中及洪水符於警詢
    時分別供述在卷，且經證人簡麗容、廖桂蘭即當場察覺冒名同案被告丙○○、另
    案被告洪水符參加路考之成年男槍手所持用之同案被告丙○○、另案被告洪水符
    之學習駕照似有變造之嫌之桃園監理站人員及雲林監理站人員於警訊中分別證述
    屬實，此外，並有變造之丑○○、丙○○、洪水符之
    美、乙○○、己○○、林國樑、癸○○、張石松、李朝旗、劉興鐘、張琚入、馬
    建中、蔡仁義、李詩彬之汽車駕駛執照各一張；變造之丙○○、己○○、乙○○
    、子○○、林國樑、癸○○、洪水符學習駕照各一張，以及未貼照片之學習駕照
    一張、照片存檔磁碟片八片、監視管理專用鋼印版（正反面）一枚扣案可資佐證
    ，事證明確，被告甲○○、庚○○上開犯行洵堪認定。又被告甲○○、庚○○係
    約定以由被告甲○○負責對外招攬接洽或透過他人居中轉介因無法順利考領汽車
    駕駛執照，而有意出資購買汽車駕駛執照之人，俟取得報考所須使用之
    相片等資料後，再以每件三萬二千元之代價交由被告庚○○，由被告庚○○負責
    以上開手法變造
    站人員據以核發汽車駕駛執照後，再以上開手法變造汽車駕駛執照，交由被告甲○○持交各該出資購買汽車駕駛執照之人收受之分工方式為之，其等對於上開犯
    行，自有犯意聯絡及行為分擔。至同案被告丑○○、乙○○、子○○、己○○、
    癸○○、林國樑、丙○○及另案被告李朝旗、蔡仁義、張石松、劉興鐘、許景傑
    、巫真嫦、胡榮文、蔡美惠、張琚入、吳家欽、朱朝順、魏德益、馬建中、李詩
    彬、陳耿堂、洪水符在明知考領汽車駕駛執照須由本人檢驗
    證件，進行體檢、筆試及路考等程序，果非由槍手以繳交變造證件冒名代考方式
    行之，斷無不須參加考試即可取得汽車駕駛執照可能之情形下，仍親自或透過第
    三人居中轉介，提供渠等之
    弘、庚○○，冀以無須參加考試即可順利取得汽車駕駛執照，則渠等對於被告甲○○、庚○○在為使渠等取得變造汽車駕駛執照之終局目的過程中，所須實施之
    各種違法行徑，當均為渠等所得預見之範圍內，是同案被告丑○○、乙○○、子
    ○○、己○○、癸○○、丙○○及如附表一所示之另案被告李朝旗、蔡仁義、張
    石松、劉興鐘、許景傑、巫真嫦、胡榮文、蔡美惠、張琚入、吳家欽、朱朝順、
    魏德益、馬建中、李詩彬、陳耿堂，與被告甲○○、庚○○及各該姓名、年籍均
    不詳，冒名應考之成年槍手間；以及同案被告林國樑、另案被告洪水符與被告庚○○堂及各該姓名、年籍均不詳，冒名應考之成年槍手間，均各有犯意聯絡及行
    為分擔甚明。再者，被告甲○○、庚○○找來槍手持用變造之
    等證件報名應考，俟順利矇騙過關通過筆試及路考後，再使各該監理站內負責核
    發汽車駕駛執照不知情之承辦人，將同案被告丑○○、乙○○、子○○、己○○
    、癸○○、丙○○，如附表一所示之另案被告李朝旗、蔡仁義、張石松、劉興鐘
    、許景傑、巫真嫦、胡榮文、蔡美惠、張琚入、吳家欽、朱朝順、魏德益、馬建
    中、李詩彬、陳耿堂以及同案被告林國樑、另案被告洪水符實際上均未參加考試
    ，而係由槍手冒名通過考照之不實事項登載於職務上所掌之公文書，據以填製汽
    車駕駛執照，使戶政機關有關
    關駕駛執照考驗管理作業均發生不正確之結果，並損及各該機關所核發證件之公
    信力，均足以生損害於戶政機關及交通監理機關，並使不具應有駕駛技術之同案
    被告丑○○、乙○○、子○○、己○○、癸○○、林國樑、丙○○及另案被告李
    朝旗、蔡仁義、張石松、劉興鐘、許景傑、巫真嫦、胡榮文、蔡美惠、張琚入、
    吳家欽、朱朝順、魏德益、馬建中、李詩彬、陳耿堂、洪水符等人得以持照駕車
    上路，危及大眾之交通安全，至為灼然。從而，本件事證明確，被告甲○○、庚○○上開犯行，均洵堪認定。
二、至被告壬○○則矢口否認上開犯行，辯稱：僅有於小吃店內巧遇被告甲○○，介
    紹被告甲○○予同案被告丑○○二人認識，嗣即站在路旁觀看他人考照，不知渠
    等二人會談內容，亦不知有購買汽車駕駛執照之情事云云。然查：同案被告丑○○與被告甲○○間，原互不相識，同案被告丑○○對於僅須支付一定代價，無須
    考照即可透過被告甲○○以上開違法手段取得汽車駕駛執照一事，亦毫無所悉，
    而係於與被告壬○○結識後，因被告壬○○之唆使，始萌與被告甲○○、庚○○
    共同以上開違法手段取得變造汽車駕駛執照之犯意聯絡，且係在被告壬○○居中
    聯繫後，為與被告甲○○當面洽談購照事宜，始特地由被告壬○○駕車搭載同案
    被告丑○○前往約定地點之桃園監理站附近小吃店內赴約，途中，被告壬○○並
    已預先將欲交付被告甲○○購買汽車駕駛執照之前金五千元現款持交同案被告丑
    ○○收受，非如被告壬○○所稱係在小吃店內巧遇被告甲○○，嗣於該小吃店內
    議定購照代價五萬元，並當場交付同案被告丑○○之
    千元予被告甲○○之過程中，復均係在被告壬○○全程陪同下為之，非如被告壬○○所述係在該小吃店內巧遇被告甲○○等情，業經證人即同案被告丑○○於警
    詢中供稱：「‧‧‧我與壬○○交往之後，並論及婚嫁，壬○○以贈送我汽車為
    名詢問我有無汽車駕照，我答覆渠我並無汽車駕照，壬○○告知我渠認識一名男
    子，在監理站裡面都很熟，只要我給他
    照之程序即取得汽車駕照‧‧‧壬○○即帶我到桃園監理站前之飲食店內與甲○○碰面，壬○○向我介紹甲○○，甲○○並說明渠本人與監理站內之人員皆熟識
    ，故有管道可以讓我不經過考照程序即取得汽車駕照，而不經過考照取得汽車價
    照之代價為新台幣五萬元，而訂金五千元必須先給付‧‧‧」、（九十一年度他
    字第二六八五號偵查卷第一三二頁），以及本院審理時證述：「（壬○○帶妳去
    桃園監理站旁邊小麵攤找甲○○目的何在？）就是要談買駕照的事情。在車上時
    壬○○就有拿五千元給我，叫我再拿給甲○○，就是要買駕照用的。」、「‧‧
    ‧他約我時，有說我們到桃園監理站附近，他說那邊他有認識的人，可以幫我辦
    理駕照。」、「（在談如何弄此係結實是誰在談？）我們三人一起談。」、「主
    要是壬○○和甲○○在談。我是在旁邊。」、「‧‧‧我要提供
    千元、照片。」、「（如果當初不是壬○○跟你說有這種管道，可以取得駕照妳
    會想到以這種方式取得駕照嗎？）不會。」、「（是否因為壬○○跟你說有這種
    方式可以取得駕照妳才會聽他的話，妳才會產生以此方式來取得駕照的念頭？）
    是。」等語綦詳（本院卷第九四頁頁至第九九頁），並經被告甲○○於偵查中及
    本院審理時先後供稱：「是劉（意指被告壬○○）介紹羅（意指證人即同案被告
    丑○○）與我認識，劉找我時有談到羅要代辦駕照之事，與羅見面後，由羅皮包
    內取出五千元及相片交給我。」、「劉是看我在監理站工作認為我可能有管道才
    找羅來找我。」、「（壬○○找你認識丑○○目的何在？）是駕照的事情。」、
    「他說你能不能幫忙丑○○弄張駕照。」等語無訛（偵字第二二二七０號卷第五
    九頁反面、第六０頁；本院卷第一００頁），參以被告壬○○若非在與帶同證人
    即同案被告丑○○與被告甲○○當面洽談前，即已唆證人即同案被告丑○○透過
    被告甲○○以上開違法手段取得汽車駕駛執照，則其何庸於前往與被告甲○○會
    面途中，先行交付現金五千元予證人即同案被告丑○○收受，用以支付購買汽車
    駕駛執照之部分款項，且以被告壬○○在與被告甲○○係屬舊識，又時值與證人
    即同案被告丑○○交往狀態下，猛現殷勤，展現體貼尚有未足，焉有在介紹素昧
    平生之被告甲○○與證人即同案被告丑○○認識後，即逕行離去前往路旁觀看他
    人考照，放任證人即同案被告丑○○與被告甲○○自行會談之可能，據此，足徵
    被告壬○○上開所辯，均係事後卸責之詞，不足採信，其上開教唆證人即同案被
    告丑○○以前揭非法手段購買汽車駕駛執照之犯行，亦堪認定。
三、核被告庚○○、甲○○所為，均係犯刑法第二百十六條、第二百十二條之行使變
    造特種文書罪及同法第二百十四條之使公務員登載不實事項於職務上所掌之公文
    書罪；被告壬○○所為，則係教唆犯刑法第二百十六條、第二百十二條之行使變
    造特種文書罪及第二百十四條之使公務員登載不實事項於職務上所掌之公文書罪
    。被告壬○○基於教唆行使變造特種文書及使公務員登載不實事項於職務上所掌
    之公文書之犯意，唆使原無犯意之同案被告丑○○出資購買汽車駕駛執照，使之
    因此萌生與被告庚○○、甲○○共同為上開如犯罪事實(一)所示之行使變造特種文
    書、使公務員登載不實事項於職務上所掌之公文書等犯行，為教唆犯，應依刑法
    第二十九條第二項規定，依所教唆之罪處斷。公訴人認被告壬○○與被告庚○○
    、甲○○及同案被告丑○○就上開如犯罪事實(一)所示之犯行間，有犯意聯絡及行
    為分擔，亦為共同正犯，容有誤會，附此敘明。被告庚○○、甲○○對於上開如
    犯罪事實(一)至(六)所示及如附表一所示之犯行間；被告庚○○、甲○○與同案被告
    丑○○、乙○○、子○○、己○○、癸○○、丙○○及各該冒名應考之成年男、
    義、張石松、劉興鐘、許景傑、巫真嫦、胡榮文、蔡美惠、張琚入、吳家欽、朱
    朝順、魏德益、馬建中、李詩彬、陳耿堂及各該冒名應考之成年男、女槍手，就
    如附表一編號一至編號十五所示之各該犯行間；被告庚○○與同案被告林國樑、
    另案被告洪水符及冒名應考之成年男槍手，就如附表二編號一、二所示之各該犯
    行間，均各有犯意聯絡及行為分擔，均為共同正犯。被告庚○○、甲○○共同變
    造同案被告丑○○、乙○○、子○○、己○○、癸○○、丙○○如附表一所示另
    案被告李朝旗、蔡仁義、張石松、劉興鐘、許景傑、巫真嫦、胡榮文、蔡美惠、
    張琚入、吳家欽、朱朝順、魏德益、馬建中、李詩彬、陳耿堂所示之
    習駕照、汽車駕駛執照之低度行為；以及被告庚○○變造如附表二所示同案被告
    林國樑、另案被告洪水符之
    為其等行使之高度行為所吸收，而不另論罪。被告庚○○上開如犯罪事實(一)至(六)
    及如附表一、二所示先後多次行使變造特種文書、使公務員登載不實事項於職務
    上所掌之公文書之犯行間；被告庚○○上開如犯罪事實(一)至(六)及如附表一所示先
    後多次行使變造特種文書、使公務員登載不實事項於職務上所掌之公文書之犯行
    間，均時間緊接，犯罪構成要件相同，顯係基於概括犯意反覆為之，為連續犯，
    均應依刑法第五十六條規定，各以一罪論並均加重其刑。又被告庚○○、甲○○
    如附表一所示（即臺灣板橋地方法院檢察署檢察官移送併案審理部分）及被告庚○○如附表二編號二所示（即臺灣雲林地方法院檢察署檢察官移送併案審理部分
    ）之犯行，雖均未經檢察官提起公訴，然因此與其等業經起訴且經本院論罪科刑
    上開如犯罪事實(一)至(六)所示之犯行間，均有連續犯之裁判上一罪關係，仍為起訴
    效力所及，本院自應併予審理。至被告庚○○如附表二編號一所示之犯行，實質
    上即係起訴書犯罪事實（五）所載之犯行，本院本應予以審理，附此敘明。再被
    告庚○○、甲○○所犯上開二罪間，以及被告壬○○教唆同案被告丑○○犯上開
    二罪間，均有方法、結果之牽連關係，應依刑法第五十五條規定，從一重之使公
    務員登載不實事項於職務上所掌之公文書罪處斷。爰審酌被告三人犯罪之目的、
    動機、手段，被告庚○○曾於八十八年間，因偽造文書案件，經臺灣板橋地方法
    院於八十八年六月二十一日以八十八年度易字第一七四五號刑事判決判處有期徒
    刑八月，緩刑四年，同年七月十五日確定，此有臺灣高等法院被告全國前案紀錄
    表一份在卷可按，緩刑期間，仍因不堪受被告甲○○之邀，遂故態復萌，與被告
    甲○○共同為本件犯行，罔顧大眾運輸交通安全，以上開方式使不具應有駕駛技
    能之人取得汽車駕駛執照開車上路，所生危害非輕，惟事後均坦承上開犯行，態
    度良好；被告壬○○緩刑期間，亦猶不思警惕，明知同案被告丑○○毫無駕駛汽
    車之能力，為博取同案被告丑○○之歡，進而教唆同案被告丑○○與被告庚○○
    、甲○○共同為上開犯行，且犯後飾詞狡辯，態度不佳等一切情狀，各量處如主
    文所示之刑。茲念及被告庚○○自偵查中起迄於本院審理時止，均就其上開犯行
    坦認不諱，頗知悔悟，且除如附表二編號一所示之同案被告林國樑部分，因與同
    案被告林國樑係屬舊識，遂主動與同案被告林國樑親洽外，餘均非積極主動對外
    招攬客源，係不堪受被告甲○○之邀，高額代價之誘而為之等情，本院認公訴人
    具體求處被告庚○○有期徒刑三年六月，尚嫌過重，附此敘明。另被告壬○○於
    八十九年九月間教唆同案被告丑○○與被告庚○○、甲○○共同為上開行使變造
    特種文書及使公務員登載不實事項於職務上所掌之公文書之犯行後，刑法第四十
    一條：「犯最重本刑為三年以下有期徒刑以下之刑之罪，而受六月以下有期徒刑
    或拘役之宣告，因身體、教育、職業或家庭之關係，執行顯有因難者，得以一元
    以上三元以下折算一日，易科罰金」之規定，業於九十年一月四日修正為刑法第
    四十一條第一項前段：「犯最重本刑為五年以下有期徒刑以下之刑之罪，而受六
    月以下有期徒刑或拘役之宣告，因身體、教育、職業、家庭之關係或其他正當事
    由，執行顯有因難者，得以一元以上三元以下折算一日，易科罰金」之規定，並
    於九十年一月十日經總統公布，而於同年一月十二日生效施行，是被告壬○○行
    為後法律已有變更，經比較新舊法之結果，以修正後之刑法第四十一條第一項前
    段規定對被告較為有利，應依刑法第二條第一項前段規定，適用裁判時法即修正
    後刑法第四十一條第一項前段之規定，爰依該修正後之規定就被告壬○○部分併
    諭知易科罰金之折算標準。再被告甲○○未曾受有期徒刑以上刑之宣告，此有臺
    灣高等法院被告全國前案紀錄表一份在卷可參，此次因一時失慮致罹刑章，經此
    偵查及審理之程序後，當能知所警惕，而信無再犯之虞，本院因認被告甲○○前
    所科處之刑以暫不執為適當，爰併諭知緩刑五年，以勵自新。至公訴人雖就被告
    壬○○部分聲請本院併予宣告緩刑二年，然審酌被告壬○○於本院審理時一再矢
    口否認犯行，卸責諉過之圖，毫無悔意之心，彰彰甚明，顯未因本案之偵審程序
    ，而知所警惕自省，本院認被告壬○○部分顯不宜併予宣告緩刑，併此敘明。
四、沒收部分：
  (一)扣案如附表三編號一(1)所示之變造
    ）（臺灣桃園地方法院檢察署九十一年度偵字第二二二七０號偵查卷第三三頁背
    面、第六二頁背面；臺灣雲林地方法院檢察署九十二年度他字第一七二號偵查卷
    第一一頁）、如附表三編號二(1)所示之變造汽車駕駛執照各一張（包括其上所黏
    貼之照片各一張）（臺灣桃園地方法院九十一年度偵字第二二二七０號偵查卷第
    三三頁背面、第六三頁背面、第六七頁背面；九十一年度他字第二六八五號偵查
    卷第一五八頁；臺灣板橋地方法院檢察署九十三年度他字第三三七八號案件贓證
    物品清單編號一，臺北縣政府警察局刑事案件移送書第八五頁）；雖均未扣案，
    然均無證據證明該物在客觀物理性質上業已滅失而不復存在，如附表三編號一(2)
    所示之變造
    包括其上所黏貼之照片各一張），均係分屬共犯亦即同案被告丑○○、乙○○、
    子○○、己○○、癸○○、如附表一所示之另案被告李朝旗、蔡仁義、張石松、
    劉興鐘、許景傑、巫真嫦、胡榮文、蔡美惠、張琚入、吳家欽、朱朝順、魏德益
    、馬建中、李詩彬、陳耿堂、如附表二所示之同案被告林國樑所有之物，且均係
    供本件犯罪所用之物或因犯罪所得之物，均應依刑法第三十八條第一項第二款規
    定，併予宣告沒收。至曾黏貼在扣案及未扣案如附表三編號一(1)、(2)所示之變造
    名應考姓名、年籍均不詳之成年男、女槍手所有之照片各一張，雖係供被告等本
    件犯罪所用之物，然均於各該冒名應考之成年男、女槍手冒名應考取得汽車駕駛
    執照後，遭被告庚○○在變造汽車駕駛執照時予以撕除而滅失，此業經被告庚○○於警詢時及偵查中供述在卷，本院自無從併予宣告沒收，附此敘明。
  (二)茲查汽車駕駛執照之考照流程，報考人雖須於報考時其所自行填寫製作之汽車駕
    駛執照登記書及領得之學習駕照一併繳付監理站持有，然該汽車駕駛執照登記書
    、學習駕照，僅於報考者考領取得駕駛執照後，始歸監理站收繳終局取得所有權
    ，若未考取，尚須發還報考者以備來日再度報名考照之用，此酌諸被告庚○○於
    警詢時坦認其所變造之學習駕照來源，均係其利用任職汽車駕駛訓練班教練期間
    所蒐得預留之其他學員報名考照時所請領之學習駕照等語（臺北縣政府警察局刑
    事案件移送卷第三頁）；同案被告癸○○、子○○於警、偵詢時分別供稱附卷業
    經換貼槍手照片並更改部分體檢資料，由槍手持以冒名報考，上載癸○○、子○○年籍資料之汽車駕駛執照登記書各一份及子○○之學習駕照一張，確係渠等先
    前報考汽車駕駛執照時，所親自填寫完成體檢，持交監理站繳驗，惟因未通過考
    照而發還渠等收執留存，嗣於上開如(三)、(五)所示時、地出資購買汽車駕駛執照時
    ，連同渠等之
    義弘變造之汽車駕駛執照登記書及學習駕照無誤（臺灣桃園地方法院檢察署九十
    一年度他字第二六八五號偵查卷第三三頁背面、第三四頁、第一四七頁、第一四
    八頁；九十二年度偵字第五一八三號偵查卷第四三背面），以及附卷同案被告子
    ○○之汽車駕駛執照登記書上所載之體檢日期九十年十二月三十一日，係在同案
    被告子○○透過該姓名、年籍均不詳之成年男子居中轉介，將
    份汽車駕駛執照登記書等文件資料持交被告甲○○前之九十一年四月間之前，且
    附卷同案被告癸○○、子○○之汽車駕駛執照登記書上關於「癸○○」、「子○○」簽名之筆觸、運筆方式、字體型式，與同案被告癸○○、子○○於警、偵詢
    中及本院審理時所親簽之「癸○○」、「子○○」之字跡極為相似，顯係出於被
    告癸○○、子○○所為（臺灣桃園地方法院檢察署九十一年度他字第二六八五號
    偵查卷第二八頁、第二九頁、第三四頁背面、第一四九頁、第一五０頁、第一五
    一頁；九十二年度偵字第五一八三號偵查卷第四四背面；本院卷第五四頁），堪
    認同案被告子○○、癸○○此部分所供屬實等情益明。是以：扣案及未扣案如附
    表三編號三所示之學習駕照各一張，其中除扣案原屬上開犯罪事實(五)之同案被告
    癸○○所有之變造學習駕照一張，係因槍手冒名考領取得汽車駕駛執照，而歸監
    理站收繳終局取得所有權，不得併予宣告沒收者外，餘如附表編號三(1)、(2)所示
    之學習駕照各一張，則均因係被告庚○○利用其任職汽車駕駛訓練班教練期間所
    蒐集預留而得，非屬被告庚○○、甲○○、壬○○或事實(一)至(四)、(六)所示及如附
    表一、二所示之同案被告丑○○等人及另案被告李朝旗等人所有之物，依法亦不
    得併予宣告沒收。至扣案及未扣案如附表三編號三(1)、(2)所示變造之學習駕照上
    黏貼，姓名、年籍均不詳冒名應考之成年男、女槍手照片各一張，因係屬共犯亦
    即各該冒名應考之成年男、女槍手所有，未扣案部分復無證據足以證明業已滅失
    ，並均為供被告等本件犯罪所用之物，仍應依刑法第三十八條第一項第二款規定
    ，諭知沒收。又扣案及未扣案載有如上開犯罪事實(一)至(六)所示及如附表一、二所
    示之同案被告丑○○等人及另案被告李朝旗等人姓名、年籍資料，惟實係貼有各
    該冒名應考之成年男、女槍手照片之汽車駕駛執照登記書各一張，僅如附表三編
    號四(3)所示扣案之同案被告丙○○及未扣案之另案被告洪水符之汽車駕駛執照登
    記書各一張，因在槍手冒名丙○○及洪水符應考時即遭監考人員查覺，尚未收歸
    監理站所有，仍屬共犯亦即同案被告丙○○及另案被告洪水符所有，且係供本件
    犯罪所用之物，應依刑法第三十八條第一項第二款規定，併予宣告沒收者外，餘
    如附表三編號四(1)、(2)所示扣案及未扣案之汽車駕駛執照登記書各一張，則均已
    因槍手冒名考領取得汽車駕駛執照，歸監理站收繳終局取得所有權，而無從予以
    宣告沒收。
  (三)扣案同時用以儲存槍手照片及學員照片之照片存檔磁碟片八片及未貼照片之學習
　　駕照一張，均係被告庚○○所有，供本件犯罪所用及犯罪預備之物，業經被告庚○○於警詢時坦認無訛（臺北縣政府警察局刑事案件移送卷第九頁），自應依刑
　　法第三十八條第一項第二款規定，併予諭知沒收。至扣案之監視管理專用鋼印版
　　（正反面）一枚、桃園監理站成績移轉申請書八張，以及代辦監理業務名片一張
　　、案外人劉秋燕
　　移轉空白申請書一張、桃園監理站冒名代考註銷函一份、案外人杜水永收支單據
　　一張、案外人詹明芳鶯歌農會支票一張，雖均分屬被告庚○○、甲○○所有，然
　　均與其等本件犯行無關，亦據被告庚○○、甲○○於警詢時分別供述在卷（臺北
　　縣政府警察局刑事案件移送卷第九頁背面、第一四頁背面、第一五頁），復無證
　　據證明係其等供本件犯罪所用、犯罪預備或因犯罪所得之物，又非違禁物，本院
　　依法亦不得諭支沒收。
貳、不另諭知無罪判決部分：
一、公訴意旨另略以：被告庚○○、甲○○與各該姓名、年籍均不詳之成年男、女槍
    手間基於犯意連絡，由受僱槍手持變造之
    駛執照登記書交由槍手持往體檢，待通過體檢後，再持變造之
    及偽造之普通汽車駕駛執照登記書前往各地監理站參加筆試及路考，使監理站人
    員在其職務上所掌之公文書上為不實考試成績之登載，因認被告二人此部分亦涉
    犯刑法第二百十六條、第二百十條、第二百十二條、第二百十四條等罪嫌。
  (一)然按：偽造私文書可分為「有形之偽造」及「無形之偽造」。「有形之偽造」係
    指無製作權之人，假冒他人之名義而製作文書。「無形之偽造」則係指有製作權
    之人，以自己名義，製作內容不實之文書，或行為人向有製作權之人為虛偽之報
    告或陳述，使之據以製作內容不實之文書。而刑法第二百十條之偽造私文書罪，
    則係指「有形之偽造」而言，必須有無製作權人假借或捏造他人名義而製作私文
    書存在為要件，否則無論該文書內容是否確實，權利有無瑕疪，皆為該文書之效
    力問題，要難成立該罪（此有最高法院九十二年度台上字第三八六二號、、第九
    二一號判決意旨可資參照）。經查：被告庚○○、甲○○及姓名、年籍均不詳之
    成年男、女槍手間固有基於犯意聯絡，分由被告庚○○將其製作完成載有同案被
    告丑○○等人及如附表一、二所示另案被告李朝旗等人之姓名、年籍等基本資料
    ，惟係貼有槍手照片之不實內容之汽車駕駛執照登記書一張，持交各該成年男、
    測驗代辦所冒名進行體檢，並連同變造之
    該監理站人員辦理駕照考驗報名手續而同時行使之事實，然同案被告丑○○等人
    及如附表一、二所示之另案被告李朝旗等人，在明知考領汽車駕駛執照須由本人
    檢驗
    程序，果非由槍手以繳交變造證件冒名代考方式行之，斷無不須參加考試即可取
    得汽車駕駛執照可能之情形下，仍親自或透過第三人居中轉介，提供渠等之身分
    證、相片等資料，並支付議定之代價予被告甲○○、庚○○，冀以無須參加考試
    即可順利取得汽車駕駛執照，則渠等對於被告甲○○、庚○○在為使渠等取得變
    造汽車駕駛執照之終局目的過程中，所須實施之各種違法行徑，包括以渠等名義
    製作貼有各該冒名應考槍手照片之汽車駕駛執照登記書，當均為渠等所得預見及
    授權之犯意聯絡範圍內，揆諸前揭規定與說明，被告庚○○、甲○○共同以同案
    被告丑○○等人及如附表一、二所示之另案被告李朝旗等人名義所製作，載有同
    案被告丑○○等人及如附表一、二所示之另案被告李朝旗等人姓名、年籍等基本
    資料，惟實係貼有槍手照片之汽車駕駛執照登記書，自非無製作權之人，假借或
    捏造上開人等名義製作而成之私文書，要無該當於刑法第二百十四條之偽造私文
    書罪之餘地。是以，公訴人認被告庚○○、甲○○將不實內容之汽車駕駛執照登
    記書持交各該姓名、年籍均不詳之成年男、女槍手，在冒名進行體檢時以及辦理
    駕照考驗報名手續時予以同時行使之行為，涉有刑法第二百十六條、第二百十四
    條之行使偽造私文書等罪嫌，容有未洽，然因公訴人認此部分與被告庚○○、甲○○上開業經本院論罪科刑之上開犯行間，有牽連犯之裁判上一罪關係，本院爰
    不另為無罪之諭知。
  (二)汽車駕駛執照之考照流程，報考人僅須於「報考時」一併繳驗汽車駕駛執照登記
    書及學習駕照，以完成報考手續，並由監理站暫時收執，作為日後實際考照時查
    驗之用，迄考試完畢始視結果，或發還報考人或由監理站終局取得所有權，已如
    前述，報考人於完成報考手續後，嗣後參加體檢、筆試、及路考時，實際上均僅
    須出示
    查驗，無所謂行使之問題。據此，被告庚○○、甲○○與該姓名、年籍均不詳之
    成年男、女槍手間，縱有基於犯意聯絡，分由該姓名年籍均不詳之成年男、女槍
    手持變造之
    等人進行體檢，參加筆試及路考之上開事實，固堪認定，然依前揭說明，各該槍
    手在冒名進行體檢及參加筆試、路考時，除有行使變造之
    駕駛執照及變造之學習駕照一併持交相關人員查驗之行為。從而，公訴人認被告
    庚○○、甲○○在分由該姓名年籍均不詳之成年男、女槍手持冒名進行體檢、筆
    試及路考時，亦有同時行使變造之「學習駕照」及偽造之「汽車駕駛執照登記書
    」，應構成刑法第二百十六條、第二百十條、第二百十二條之行使變造特種文書
    及行使偽造私文書之罪嫌，顯有違誤，然因公訴人認此部分之行使變造特種文書
    犯行，以及行使偽造私文書之犯行，與被告庚○○、甲○○上開業經本院論罪科
    刑之各次行使變造特種文書之犯行間，以及其等上開行使變造特種文書及使公務
    員登載不實之犯行間，各有單純一罪之單一事實關係，以及牽連犯之裁判上一罪
    關係，亦均不另為無罪之諭知。
  (三)又中華民國汽車駕駛教育學會僅係經內政部核准立案之社團法人，並在各地區附
    業務，係依據道路交通安全規則第六十四條第二項規定，接受台北市監理處委託
    辦理，是該代辦所聘任之醫事人員自無公務員身份，其制作之文書即非公文書（
    此有最高法院七十三年度台上字第四五四九號判決意旨可資參照）。再汽車駕駛
    執照登記書既係供報名考照者自行拿取並填寫姓名、年籍等基本資料，黏貼照片
    所製作而成，且僅於報考者考領取得駕照後，始歸監理站收繳終局取得所有權，
    若未考取，尚須發還報考者以備來日再度報名之用，已如上述，核其性質，自屬
    報考人所製作之私文書，而非各該監理機關之公務員依其職掌所製作之公文書，
    況刑法第二百十四條所謂明知為不實之事項，使公務員登載於職務上所掌之公文
    書罪，須一經他人之聲明或申請，公務員即有登載之義務，並依其所為之聲明或
    申請予以登載，而屬不實之事項者，始足構成，若其所為聲明或申請，公務員尚
    須為實質之審查，以判斷其真實與否，始得為一定之記載者，即非本罪所稱之使
    公務員載不實（此亦有最高法院七十三年度台上字第一七一０號判例意旨可資參
    照），惟自駕照考驗，不論於筆試（即學科考試）或路考（即術科考試），監理
    機關均設有考驗員及監考員，報考者並須繳驗
    理機關負責承辦筆試及路考之考驗員及監考員，對於前來應考之人，均須查驗核
    對
    無冒名頂替之情事，始行允其入場考試，易言之，對其所登載之考試成績，尚須
    就主體之同一性詳為實質審查，以查究內容是否與實情相符，非一經報考者聲請
    ，監理機關即有登載之義務。職是，被告甲○○、庚○○縱有以槍手冒名頂替應
    考之方式，使疏未注意之監理機關負責筆試及路考之考驗員、監察員，在各該槍
    手所持用之汽車駕駛執照登記書上簽章登載不實之筆試、路考考試成績之行為，
    亦因該汽車駕駛執照登記書之性質，既非公務員職務上所掌之公文書，監理機關
    負責筆試及路考之公務員，就其所登載之考試成績，又須為報考者與應考者主體
    是否同一之實質審查，而無構成刑法第二百十四條之餘地。準此，公訴人認被告
    庚○○、甲○○與各該冒名應考之成年男、女槍手間，基於犯意之聯絡，由各該
    成年男、女槍手先後冒名進行體檢及參加筆試、路考，使聘僱之醫事人員及監理
    站人員在汽車駕駛執照登記書上登載不實之體檢資料或考試成績之行為，涉有刑
    法第二百十六條、第二百十四條之行使使公務員登載不實事項於職務上所掌之公
    文書罪嫌云云，亦有未洽，惟公訴人既認此與前述業經本院論罪科刑之上開犯行
    間，有牽連犯裁判上一罪之關係，亦不另為無罪之諭知。
二、移送併辦意旨另略以（臺灣板橋地方法院檢察署九十三年度偵字第二三三四號、
    臺灣雲林地方法院檢察署九十二年度他字第一七二號）：被告庚○○另有承其上
    開概括犯意，於九十一年八月二十日，在雲林監理站前，透過姓名、年籍均不詳
    之成年男子居中轉介，向另案被告辛○○收取現款二千元及
    後，以上開手法變造另案被告辛○○之
    不詳之成年男槍手，持往雲林監理站冒名報考汽車駕駛執照，以及與被告甲○○
    基於上開概括犯意聯絡，以上開分工方式及手法，共同變造另案被告簡文彬之身
    分證、學習駕照後，連同載有另案被告簡文彬姓名、年籍資料之汽車駕駛執照登
    記書等文件，持交姓名、年籍均不詳之成年男槍手，持往台北區監理所冒名應考
    ，據以領得另案被告簡文彬之汽車駕駛執照，再以上開手法變造該張汽車駕駛執
    照後，持交另案被告簡文彬。因認被告庚○○、甲○○就此部分亦涉有刑法第二
    百十六條、第二百十條、第二百十二條、第二百十四條等罪嫌云云。
  (一)然按犯罪事實應依證據認定之，無證據不得認定其犯罪事實；不能證明被告犯罪
    者，應諭知無罪之判決，刑事訴訟法第一百五十四條第二項、第三百零一條第一
    項分別定有明文。且認定犯罪事實所憑之證據，雖不以直接證據為限，間接證據
    亦包括在內，然無論直接或間接證據，其為訴訟上之證明，須於通常一般之人均
    不致於有所懷疑，而得確信其為真實之程度者，始得據以為有罪之認定，倘其證
    明尚未達到此一程度，而有合理性懷疑之存在時，即無從為有罪之認定，此有最
    高法院七十六年台上字第四九八六號判例意旨可資參照。
  (二)訊據被告庚○○、甲○○均堅決否認涉有此部分之犯行，除均辯稱：並未向同案
    被告簡文彬收取現款及
    槍手冒名應考，再變造另案被告簡文彬之汽車駕駛執照等語外，被告庚○○並辯
    稱：並未透過姓名、年籍不詳之成年男子居中轉介，向另案被告辛○○收取現款
    及
  (三)移送併辦意旨認被告庚○○、甲○○涉有此部分之行使變造特種文書、私文書及
    使公務員登載不實文書等罪嫌，無非係以另案被告簡文彬、辛○○於警、偵詢時
    之供述，並有另案被告簡文彬之變造汽車駕駛執照一份扣案可稽，為其主要論罪
    論據。
  (四)經查：另案被告簡文彬係於九十年四月間某日，經其友人即另案被告陳金榮居中
    聯繫另案被告陳清雄，於九十年六月間某日再透過另案被告陳清雄聯絡姓名、年
    年七月間某日，在桃園縣大溪鎮仁愛里某巷弄內，經由另案被告陳金榮將其身分
    證及現款二萬元轉交該姓名、年籍均不詳之成年男子收受後，嗣於同年九月下旬
    某日，復於在桃園縣大溪鎮仁愛里某巷弄內，經另案被告簡文彬交付三萬元現款
    ，由該成年男子將變造完成之另案被告簡文彬汽車駕駛執照，持交另案被告簡文
    彬收受之事實，固經同案被告簡文彬、陳金榮於另案警詢時及偵查中分別供承不
    諱（臺灣板橋地方法院檢察署九十二年度他字第三三七八號卷第一六頁至第二一
    頁；九十三年度偵字第二二三四號卷第七頁背面、第八頁），然此部分業經被告
    甲○○否認在卷，另案被告簡文彬、陳金榮又均無法指稱被告甲○○即係該名透
    過另案被告陳清雄代為聯繫，先後向另案被告簡文彬收取現款及
    變造簡文彬汽車駕駛執照之姓名、年籍均不詳之成年男子，且另案被告簡文彬供
    稱自聯絡購照時起，迄於交付
    二者相距長達三個月餘之期間，亦顯與被告庚○○、甲○○在為上開犯行時，無
    論係由被告甲○○親自接洽或透過第三人居中轉介，取得出資購買汽車駕駛執照
    之同案被告丑○○等人之
    月份，慢則隔月，即可將變造完成之汽車駕駛執照持交同案被告丑○○等人之作
    業時間，有所差異，再就另案被告辛○○部分，亦經證人亦即另案被告辛○○於
    偵查中及本院審理時當庭指稱：被告庚○○、甲○○確非於九十一年八月二十日
    ，在雲林監理站前，該名向渠收取現款二千元及
    之報名考照事宜，姓名、年籍均不詳之成年男子無誤（臺灣桃園地方法院檢察署
    九十二年度偵字第五一八三號卷第三四頁背面、第三五頁背面；本院卷第一二六
    頁至第一二八頁），參以被告庚○○、甲○○既均坦認上開如犯罪事實(一)至(六)、
    如附表一、二所示犯行，衡情自無為圖卸責諉過，進而否認涉有變造另案被告簡
    文彬、辛○○之汽車駕駛執照之可能，是以，堪認被告庚○○、甲○○辯稱未涉
    及此部分犯行等語非虛可採，此外，復查無其他積極證據足證被告庚○○、甲○○涉有移送併辦意旨所指變造另案被告簡文彬、辛○○之
    汽車駕駛執照等行使變造特種文書、私文書及使公務員登載不實文書等犯行，揆
    諸前揭規定與判例意旨，被告庚○○、甲○○此部分之犯罪，均屬不能證明，與
    被告庚○○、甲○○業經起訴並經本院論罪科刑之上開犯行間，自無連續販之裁
    判上一罪關係，應就另案被告簡文彬、辛○○部分，分別退回臺灣板橋地方法院
    檢察署檢察官及臺灣雲林地方法院檢察署檢察官，另行依法偵處。
據上論斷，應依刑事訴訟法第二百九十九條第一項前段，刑法第二條第一項前段、第
二十八條、第五十六條、第二百十六條、第二百十二條、第二百十四條、第二十九條
第二項、第三十八條第一項第二款、第五十五條、第七十四條第一款，修正後刑法第
四十一條第一項前段，罰金罰鍰提高標準條例第一條前段、第二條，判決如主文。
本案經檢察官何祖舜到庭執行職務。
中　　　華　　　民　　　國　　九十三　　年　　　六　　　月　　 十七 　　日
                              臺灣桃園地方法院刑事第十一庭
                                  審判長法  官  蔡榮澤
                                        法  官  丁俊成
                                        法  官  吳麗英
右正本證明與原本無異。
如不服本判決應於送達後十日內向本院提出上訴狀
                                        書記官  陳淑瓊
中　　　華　　　民　　　國　　九十三　　年　　　十一　　月　　二十六　　日
【附表一】
┌────────────────────────────────────┐
│即臺灣板橋地法院檢察署檢察官九十三年度偵字第二三三四號併案部分          │
├──┬───┬───┬────┬────┬──────┬────────┤
│編號│購買駕│代  價│接洽時間│接洽地點│冒名考照時間│備            註│
│    │照之人│      │        │        │及地點      │                │
├──┼───┼───┼────┼────┼──────┼────────┤
│    │      │      │        │        │            │由甲○○出面與李│
│    │      │      │        │        │            │朝旗接洽議定五萬│
│    │      │      │        │        │            │元之代價後，再由│
│    │      │      │        │        │            │出於幫助犯意姓名│
│    │      │      │        │        │            │、年籍均不詳之成│
│    │      │      │        │        │            │年女子，於九十一│
│    │      │      │九十一年│桃園監理│九十一年六月│年五月下旬某日出│
│ 一 │李朝旗│五萬元│五月下旬│站內    │二十一日    │面向李朝旗收取現│
│    │      │      │某日    │        │桃園監理站  │款三萬元及身分證│
│    │      │      │        │        │            │、照片等資料，並│
│    │      │      │        │        │            │由該成年女子於同│
│    │      │      │        │        │            │年六月下旬某日出│
│    │      │      │        │        │            │面將變造完成之李│
│    │      │      │        │        │            │朝旗汽車駕駛執照│
│    │      │      │        │        │            │持交李朝旗。    │
├──┼───┼───┼────┼────┼──────┼────────┤
│    │      │      │八十九年│桃園縣內│八十九年七月│                │
│ 二 │蔡仁義│三萬元│間某日  │之某駕訓│八日        │                │
│    │      │      │        │班      │臺北區監理所│                │
├──┼───┼───┼────┼────┼──────┼────────┤
│    │      │      │        │        │            │透過出於幫助犯意│
│    │      │      │        │        │            │之張石松胞兄張忠│
│    │      │      │九十年四│桃園監理│九十年五月十│雄及姓名、年籍均│
│ 三 │張石松│四萬元│月下旬某│站內    │七日        │不詳，綽號阿令之│
│    │      │      │日      │        │桃園監理站  │成年男子居中轉介│
│    │      │      │        │        │            │，並於九十年五月│
│    │      │      │        │        │            │下旬某日取得變造│
│    │      │      │        │        │            │之汽車駕駛執照。│
├──┼───┼───┼────┼────┼──────┼────────┤
│    │      │      │        │        │            │由甲○○出面與劉│
│    │      │三萬八│八十九年│桃園監理│八十九年五月│興鐘接洽。並於八│
│ 四 │劉興鐘│千元  │五月間某│站內    │二十七日    │十九年五月底某日│
│    │      │      │        │        │中壢監理站  │取得變造之汽車駕│
│    │      │      │        │        │            │駛執照。        │
├──┼───┼───┼────┼────┼──────┼────────┤
│    │      │      │        │姓名、年│            │透過該出於幫助犯│
│    │      │      │        │籍均不詳│            │意，綽號「嫂子」│
│    │      │      │        │綽號「嫂│            │之成年女子居中轉│
│ 五 │許景傑│三萬元│八十九年│子」之成│八十九年間某│介，並於上開接洽│
│    │      │      │間某日  │年女子位│日          │地點取得變造之汽│
│    │      │      │        │於桃園縣│桃園監理站  │車駕駛執照。    │
│    │      │      │        │桃園市中│            │                │
│    │      │      │        │華路住處│            │                │
├──┼───┼───┼────┼────┼──────┼────────┤
│    │      │      │        │        │            │購買汽車時，透過│
│    │      │      │        │        │            │出於幫助犯意名為│
│    │      │      │        │桃園縣楊│八十九年間某│莊弘浦之汽車銷售│
│ 六 │巫真嫦│六萬元│八十九年│梅鎮中山│日          │業務員居中轉介，│
│    │      │      │間某日  │北路一段│中壢監理站  │並在上開接洽地點│
│    │      │      │        │二八七號│            │取得變造之汽車駕│
│    │      │      │        │        │            │駛執照。        │
├──┼───┼───┼────┼────┼──────┼────────┤
│    │      │      │九十年十│桃園監理│九十年十二月│由甲○○出面與胡│
│ 七 │胡榮文│五萬元│二月間某│站內    │間某日      │榮文接洽。      │
│    │      │      │日      │        │中壢監理站  │                │
├──┼───┼───┼────┼────┼──────┼────────┤
│    │      │      │九十年七│桃園監理│九十年九月間│透過出於幫助犯意│
│ 八 │蔡美惠│六萬元│、八月間│站內    │某日        │姓名、年籍均不詳│
│    │      │      │某日    │        │中壢監理站  │自稱徐月嬌之成年│
│    │      │      │        │        │            │女子居中轉介。  │
├──┼───┼───┼────┼────┼──────┼────────┤
│    │      │五萬五│九十一年│桃園縣八│九十年十月十│透過出於幫助犯意│
│ 九 │張琚入│千元至│十月間某│德市內之│四日        │姓名、年籍均不詳│
│    │      │六萬元│日      │雜貨店內│桃園監理站  │，綽號黑人之成年│
│    │      │      │        │        │            │男子居中轉介。  │
├──┼───┼───┼────┼────┼──────┼────────┤
│    │      │      │九十一年│桃園監理│九十一年間某│                │
│ 十 │吳家欽│四萬元│間某日  │站內    │日          │                │
│    │      │      │        │        │中壢監理站  │                │
├──┼───┼───┼────┼────┼──────┼────────┤
│    │      │      │        │        │九十一年間某│由甲○○出面與朱│
│十一│朱朝順│四萬八│九十一年│桃園監理│日          │朝順接洽。      │
│    │      │千元  │間某日  │站內    │桃園監理站  │                │
│    │      │      │        │        │            │                │
├──┼───┼───┼────┼────┼──────┼────────┤
│十二│魏德益│四萬元│九十一年│桃園監理│九十年間某日│由甲○○出面與魏│
│    │      │五千元│間某日  │站內    │桃園監理站  │德益接洽。      │
├──┼───┼───┼────┼────┼──────┼────────┤
│    │      │      │九十年十│桃園監理│九十年十二月│透過出於幫助犯意│
│十三│馬建中│六萬元│二月間某│站附近  │間某日      │姓名、年籍均不詳│
│    │      │      │日      │        │中壢監理站  │，綽號黑人之成年│
│    │      │      │        │        │            │男子居中轉介    │
├──┼───┼───┼────┼────┼──────┼────────┤
│    │      │      │九十年十│桃園監理│九十年十二月│透過出於幫助犯意│
│十四│李詩彬│四萬五│二月間某│站附近  │二十日      │姓名、年籍均不詳│
│    │      │千元  │日      │        │桃園監理站  │，綽號黑人之成年│
│    │      │      │        │        │            │男子居中轉介    │
├──┼───┼───┼────┼────┼──────┼────────┤
│    │      │      │九十一年│桃園監理│九十一年十二│透過出於幫助犯意│
│十五│陳耿堂│四萬元│十二月間│站附近  │月間某日    │姓名、年籍均不詳│
│    │      │九千元│某日    │        │臺北監理所  │之成年女子居中轉│
│    │      │      │        │        │            │介。            │
└──┴───┴───┴────┴────┴──────┴────────┘
【附表二】
┌────────────────────────────────────┐
│即臺灣雲林地法院檢察署檢察官九十二年度他字第一七二號併案部分            │
├──┬───┬───┬────┬────┬──────┬────────┤
│編號│購買駕│代  價│接洽時間│接洽地點│冒名考照時間│備            註│
│    │照之人│      │        │        │及地點      │                │
├──┼───┼───┼────┼────┼──────┼────────┤
│    │      │      │        │        │            │因林國樑與庚○○│
│    │      │      │        │        │            │為舊識，庚○○在│
│    │      │      │        │        │            │巧遇林國樑，並聽│
│    │      │      │        │        │            │聞林國樑陳稱因無│
│    │      │      │        │        │            │照駕駛遭警舉發後│
│    │      │      │        │        │            │，遂主動與林國樑│
│    │      │      │九十一年│彰化縣永│九十一年九月│接洽，以上開手法│
│ 一 │林國樑│四萬五│九月三日│靖鄉永靖│二十四日    │變造林國樑身分證│
│    │（即起│千元  │上午十時│街上    │雲林監理站  │、學習駕照，連同│
│    │訴書犯│      │許      │        │            │汽車駕駛執照登記│
│    │罪事實│      │        │        │            │書等資料，持交姓│
│    │一(五)部│      │        │        │            │名、年籍均不詳，│
│    │分）  │      │        │        │            │綽號「阿皮」之成│
│    │      │      │        │        │            │年男子冒名代考，│
│    │      │      │        │        │            │並於九十一年九月│
│    │      │      │        │        │            │二十五日晚上，在│
│    │      │      │        │        │            │彰化縣永靖鄉永靖│
│    │      │      │        │        │            │村中山路旁，將其│
│    │      │      │        │        │            │以上開手法變造完│
│    │      │      │        │        │            │成之林國樑汽車駕│
│    │      │      │        │        │            │駛執照持交林國樑│
├──┼───┼───┼────┼────┼──────┼────────┤
│    │      │      │        │        │            │透過姓名、年籍均│
│    │      │      │        │        │            │不詳之成年男子主│
│    │      │      │        │        │            │動與洪水符接洽，│
│    │      │      │        │        │            │議定先支付五百元│
│    │      │      │        │        │            │定金，取得洪水身│
│    │      │      │        │        │            │分證及照片後，交│
│    │      │      │        │        │            │由庚○○，以上開│
│    │      │      │九十一年│        │            │手法，變造洪水符│
│    │      │僅先收│九月二十│彰化監理│九十一年九月│之身分證、學習駕│
│ 二 │洪水符│取五百│三日上午│站內    │二十五日    │照，連同汽車駕駛│
│    │      │元定金│九時三十│        │雲林監理站  │執照登記書等資料│
│    │      │      │分許    │        │            │，持交姓名、年籍│
│    │      │      │        │        │            │均不詳之成年男槍│
│    │      │      │        │        │            │手冒名代考。嗣因│
│    │      │      │        │        │            │該名槍手冒名洪水│
│    │      │      │        │        │            │符參加路考時，見│
│    │      │      │        │        │            │主考官廖桂蘭似已│
│    │      │      │        │        │            │察覺持用變造之身│
│    │      │      │        │        │            │分證及學習駕照，│
│    │      │      │        │        │            │隨即藉故離開，始│
│    │      │      │        │        │            │查知上情。      │
└──┴───┴───┴────┴────┴──────┴────────┘
【附表三】
┌──┬─────────────────────────────────┐
│編號│ 扣案及未扣案之身分證、汽車駕駛執照、學習駕照及汽車駕駛執照登記書 │
├──┼─────────────────────────────────┤
│    │(1)扣案變造之丑○○、丙○○、洪水符之身分證各一張。                │
│    │                                                                  │
│ 一 │(2)未扣案變造之乙○○、子○○、己○○、癸○○、李朝旗、蔡仁義、張石│
│    │  松、劉興鐘、許景傑、巫真嫦、胡榮文、蔡美惠、張琚入、吳家欽、朱朝│
│    │  順、魏德益、馬建中、李詩彬、陳耿堂、林國樑之身分證各一張。      │
├──┼─────────────────────────────────┤
│    │(1)扣案變造之丑○○、乙○○、己○○、癸○○、張石松、李朝旗、劉興鐘│
│    │  、張琚入、馬建中、蔡仁義、李詩彬、林國樑之汽車駕駛執照各一張。  │
│    │                                                                  │
│ 二 │(2)未扣案變造之子○○、許景傑、巫真嫦、胡榮文、蔡美惠、吳家欽、朱朝│
│    │  順、魏德益、陳耿堂之汽車駕駛執照各一張。                        │
│    │                                                                  │
│    │  （另丙○○及洪水符部分因遭監理站監考人員當場查覺，故均未領得汽車│
│    │    駕駛執照）。                                                  │
├──┼─────────────────────────────────┤
│    │(1)扣案變造之己○○、乙○○、子○○ 癸○○、丙○○之學習駕照各一張 │
│    │　。                                                              │
│ 三 │                                                                  │
│    │(2)未扣案變造之丑○○、李朝旗、蔡仁義、張石松、劉興鐘、許景傑、巫真│
│    │  嫦、胡榮文、蔡美惠、張琚入、吳家欽、朱朝順、魏德益、馬建中、李詩│
│    │  彬、陳耿堂、林國樑、洪水符之學習駕照各一張。                    │
│ 　 │                                                                  │
├──┼─────────────────────────────────┤
│    │(1)扣案之丑○○、己○○、乙○○、子○○、癸○○、林國樑之汽車駕駛執│
│    │  照登記書各一張。                                                │
│    │                                                                  │
│ 四 │(2)未扣案之李朝旗、蔡仁義、張石松、劉興鐘、許景傑、巫真嫦、胡榮文、│
│    │  蔡美惠、張琚入、吳家欽、朱朝順、魏德益、馬建中、李詩彬、陳耿堂之│
│    │  汽車駕駛執照登記書各一張。                                      │
│    │                                                                  │
│    │(3)扣案之丙○○汽車駕駛執照登記書、未扣案之洪水符汽車駕駛執照登記書│
│    │  各一張。                                                        │
│    │                                                                  │
└──┴─────────────────────────────────┘
附錄本案論罪科刑依據之法條：
中華民國刑法第二百一十六條
(行使偽造變造或登載不實之文書罪)
行使第二百十條至第二百十五條之文書者，依偽造、變造文書或登載不實
事項或使登載不實事項之規定處斷。
中華民國刑法第二百一十二條
(偽造變造特種文書罪)
偽造、變造護照、旅券、免許證、特許證及關於品行、能力服務或其他相
類之證書、介紹書，足以生損害於公眾或他人者，處一年以下有期徒刑、
拘役或三百元以下罰金。
中華民國刑法第二百一十四條
(使公務員登載不實罪)
明知為不實之事項，而使公務員登載於職務上所掌之公文書，足以生損害
於公眾或他人者，處三年以下有期徒刑、拘役或五百元以下罰金。
